臺灣彰化地方法院民事裁定
111年度消債更字第110號
聲  請  人  
即  債務人  江慧娟  
上列當事人聲請消費者債務清理事件，本院裁定如下：
    主      文
聲請人即債務人江慧娟自民國111年11月16日下午4時起開始更生
程序。
命司法事務官進行本件更生程序。
    理      由
一、按債務人不能清償債務或有不能清償之虞者，得依本條例所
    定更生或清算程序，清理其債務；債務人無擔保或無優先權
    之本金及利息債務總額未逾新臺幣（下同）1,200萬元者，
    於法院裁定開始清算程序或宣告破產前，得向法院聲請更生
    ，消費者債務清理條例（下稱消債條例）第3條、第42條第1
    項分別定有明文。次按債務人對於金融機構負債務者，在聲
    請更生或清算前，應向最大債權金融機構請求協商債務清償
    方案，或向其住、居所地之法院或鄉、鎮、市、區調解委員
    會聲請債務清理之調解；債務人為前項請求或聲請，應以書
    面為之，並提出財產及收入狀況說明書、債權人及債務人清
    冊，及按債權人之人數提出繕本或影本。協商或調解成立者
    ，債務人不得聲請更生或清算。但因不可歸責於己之事由，
    致履行有困難者，不在此限；又自債務人提出協商請求之翌
    日起逾30日不開始協商，或自開始協商之翌日起逾90日協商
    不成立，債務人得逕向法院聲請更生或清算，復為消債條例
    第151條第1項、第2項、第7項及第153條所明定。又法院開
    始更生程序之裁定，應載明其年、月、日、時，並即時發生
    效力；法院裁定開始更生或清算程序後，得命司法事務官進
    行更生或清算程序，必要時得選任律師、會計師或其他適當
    之自然人或法人一人為監督人或管理人，消債條例第45條第
    1項、第16條第1項亦有明文。又消債條例第3條所謂「不能
    清償債務或有不能清償之虞」者，係指債務人欠缺清償能力
    ，且對於已屆清償期，或已受請求債務之全部或主要債務，
    客觀上可預見處於通常且繼續的不能清償之狀態而言，方符
    合消費者債務清理條例為使不幸陷入經濟困境之人得以清理
    債務、重建生活，並在債務清理過程中能保有符合人性尊嚴
    之最低基本生活目的，先予敘明。
二、聲請意旨略以：伊目前從事臨時工或清掃工作，有做才有錢
    ，收入不固定，自民國109年9月1日起至111年9月30日止之
    平均每月收入約1萬9,000元，名下有汽車一輛（廠牌：三陽
    、1995年12月出廠、1590c.c.），每月必要支出為1萬8,000
    元，每月僅餘1,000元可用，然伊債務總額為217萬5,583元
    ，實有不能清償之虞，前曾向住、居所地之法院聲請債務清
    理之調解，因調解不成立，而無擔保或無優先權之債務總額
    未逾1,200萬元，復未經法院裁定開始清算程序或宣告破產
    ，依法自得聲請更生程序，請裁定開始更生俾早日清償債務
    等語。
三、經查：
㈠、聲請人符合消債條例第151條第7項但書「因不可歸責於己之
    事由，致履行有困難」之規定：
　⒈債權人滙豐(台灣)商業銀行股份有限公司具狀陳報聲請人曾
    於108年8月14日與其成立協商，自108年9月10日起，每月繳
    款3,348元，共180期，年利率0%。惟僅繳款至111年5月，而
    於同年7月11日毀諾，並提出前置調解機制協議書（金融機
    構無擔保債權）、前置調解金融機構無擔保債務還款分配表
    供參（見本院卷第75至79頁），足認聲請人就曾成立之協商
    方案，嗣後毀諾。
　⒉查聲請人平均每月薪資約1萬9,000元，有債務人所得及收入
    清單在卷可稽（見本院卷第197至199頁），扣除每月協商數
    額3,348元後，僅剩1萬5,652元（計算式：19,000－3,348＝15
    ,652），然聲請人每月所需支出生活費用約1萬8,000元（按
    聲請人家中開銷水電瓦斯等6,000元、加油費2,000元、個人
    餐費8,000元、父親洗腎營養費2,000元，計算式：6,000+2,
    000+8,000+2,000＝18,000，見本院卷第203、205頁），則聲
    請人每月支付協商數額後，已無法維持基本生活，足認聲請
    人有不可歸責於己之事由，致履行有困難，應得聲請更生。
㈡、聲請人債務及資力、收支情形：
  ⒈聲請人自陳債務總額為217萬5,583元（按：實為203萬5,583
    元之誤算，見本院卷第199頁），而依財團法人金融聯合徵
    信中心當事人綜合信用報告所示金融機構債權人之債權總額
    52萬9,335元〔見本院111年度司消債調字第160號卷（下稱調
    解卷）第28頁〕、非金融機構債權人陳報之債權總額547萬2,
    719元（計算式：484,554+398,176+1,355,489+245,267+2,9
    89,233＝5,472,719，見本院卷第83、85、87、169、179頁）
    ，聲請人無擔保債務總額合計為600萬2,054元（計算式：52
    9,335+5,472,719＝6,002,054），並未逾1,200萬元，合先敘
    明。
　⒉聲請人現從事臨時工或清掃工作，每月薪資約1萬9,000元，
    名下除一輛汽車外，並無其他財產，有聲請人所提之全國財
    產稅總歸戶財產查詢清單、債務人財產清單、債務人所得及
    收入清單、財政部中區國稅局彰化分局函覆本院所檢附之10
    9、110年度綜合所得稅各類所得資料清單，及本院依職權調
    閱聲請人108至110年度稅務電子閘門財產所得調件明細表附
    卷可參（見調解卷第35頁，本院卷第25至30、43至47、193
    、197頁）。
　3.聲請人另主張其每月生活必要費用1萬8,000元（見本院卷第
    203、205頁），按消債條例第64條之2規定，債務人必要生
    活費用，以最近一年衛生福利部或直轄市政府所公告當地區
    每人每月最低生活費1.2倍定之。查111年臺灣省彰化縣每人
    每月最低生活費為1萬4,230元，其1.2倍計算即1萬7,076元
    ，是聲請人所為之必要支出核與消債條例第64之2條所定債
    務人生活必要費用數額不符，已逾一般人生活開銷之程度，
    應以1萬7,076元計算之，始為適當。
㈢、基上，聲請人每月平均收入1萬9,000元，扣除每月必要支出1
    萬7,076元後，僅餘1,924元（計算式：19,000-17,076＝1,92
    4）可供清償所積欠之債務。聲請人如以該餘額清償所積欠
    之債務金額600萬2,054元（按此數額依債權人陳報之債權數
    額計算），尚須逾259年之期間始得清償完畢（計算式：6,0
    02,054元÷1,924≒3,119.57個月，約259.96年）。酌以聲請
    人並無其他財產能清償債務，是聲請人實有藉助更生制度調
    整其與債權人間之權利義務關係而重建其經濟生活之必要，
    洵可認定。　　
四、綜上所述，本院綜合聲請人之清償能力，堪認聲請人客觀上
    對已屆清償之債務有不能清償或難以清償之虞，又其所負無
    擔保或無優先權之債務未逾1,200萬元，且未經法院裁定開
    始清算程序或宣告破產。復查本件無消債條例第6條第3項、
    第8條或第46條各款所定駁回更生聲請之事由存在，則聲請
    人聲請更生，洵屬有據，應予准許。至聲請人於更生程序進
    行中，應提出足以為債權人會議可決或經法院認為公允之更
    生方案以供採擇。而司法事務官於進行本件更生程序、協助
    聲請人提出更生方案時，亦應依聲請人之薪資變化、社會常
    情及現實環境衡量聲請人之償債能力，並酌留其生活上應變
    所需費用，進而協助聲請人擬定允當之更生方案，始符消債
    條例重建債務人經濟生活之立法目的，附此敘明。
五、依消債條例第11條第1項、第45條第1項、第16條第1項，裁
    定如主文。
中　　華　　民　　國　　111 　年　　11　　月　　16　　日
              民事第四庭    法　　　官　李昕
以上正本係照原本作成。
本件不得抗告。
本裁定已於民國111年11月16日下午4時公告。
中　　華　　民　　國　　111 　年　　11　　月　　16　　日
                            書　記　官　葉春涼